臺灣高等法院刑事判決
110年度原上訴字第52號
上  訴  人  臺灣新竹地方檢察署檢察官
被      告  吳子維



指定辯護人  劉政杰律師
上列上訴人因被告犯傷害致重傷案件，不服臺灣新竹地方法院10
9年度原訴字第47號，中華民國110年4月1日第一審判決（起訴案
號：臺灣新竹地方檢察署109年度偵字第3981號），提起上訴，
本院判決如下：
    主    文
上訴駁回。
    犯罪事實
一、吳子維與王裕豪、莊志普〔2人所涉傷害犯嫌，業經臺灣新竹
    地方檢察署（下稱新竹地檢署）檢察官另為不起訴處分確定
    〕為友人，於民國109年2月27日上午9時14分許，莊志普駕駛
    車牌號碼0000-00號自用小客車搭載吳子維、王裕豪，行經
    新竹縣竹東鎮東寧路與中正南路口時，因用路糾紛而與素不
    相識之路人劉京武起爭執，吳子維及王裕豪先下車與劉京武
    互毆，莊志普見狀亦下車以手臂攬住劉京武肩膀與其拉扯。
    詎吳子維見劉京武抵抗激烈，竟基於傷害之故意，返回上開
    自用小客車上拿取其所有之西瓜刀1把後，持該西瓜刀衝向
    劉京武，劉京武見狀遂以其左手抓住該西瓜刀以防禦，因此
    受有左手第二、三、四指屈指深肌、屈指淺肌腱斷裂（共六
    條肌腱斷裂）、第二指指神經斷裂之傷害。嗣經新竹縣政府
    警察局竹東分局（下稱竹東分局）下公館派出所員警獲報到
    場處理，並扣得上開西瓜刀1把，因而查悉上情。
二、案經劉京武訴由竹東分局報告新竹地檢署檢察官偵查起訴。
    理    由
壹、證據能力部分：
一、按被告於第二審經合法傳喚無正當之理由不到庭者，得不待
    其陳述，逕行判決，刑事訴訟法第371條定有明文，此係因
    被告已於第一審程序到庭陳述，並針對事實及法律為辯論，
    應認已相當程度保障被告到庭行使訴訟權，如被告於第二審
    經合法傳喚無正當之理由不到庭，為避免訴訟程序延宕，期
    能符合訴訟經濟之要求，並兼顧被告訴訟權之保障，除被告
    於上訴書狀內已為與第一審不同之陳述外，應解為被告係放
    棄在第二審程序中為與第一審相異之主張，而默示同意於第
    二審程序中，逕引用其在第一審所為相同之事實及法律主張
    。從而，針對被告以外之人於審判外之陳述，倘被告於第一
    審程序中已依刑事訴訟法第159條之5規定，為同意或經認定
    為默示同意作為證據，嗣被告於第二審經合法傳喚不到庭，
    並經法院依法逕行判決，揆諸前揭說明，自應認被告於第二
    審程序中，就前開審判外之陳述，仍採取與第一審相同之同
    意或默示同意。次按被告以外之人於審判外之陳述，雖不符
    刑事訴訟法第159條之1至第159條之4之規定，然經當事人於
    審判程序同意作為證據，法院審酌該言詞陳述或書面陳述作
    成時之情況，認為適當者，亦得為證據；當事人、代理人或
    辯護人於法院調查證據時，知有刑事訴訟法第159條第1 項
    不得為證據之情形，而未於言詞辯論終結前聲明異議者，視
    為有前項之同意，刑事訴訟法第159條之5定有明文。查，本
    判決下列認定事實所引用之被告以外之人於審判外所為之供
    述證據資料（包含人證與文書等證據），並無證據證明係公
    務員違背法定程序所取得；而檢察官及被告吳子維之辯護人
    對本院準備程序期日及審判期日提示之卷證，均同意其等證
    據能力（見本院卷第94、130至131頁），且迄至言詞辯論終
    結前亦未再聲明異議，而被告於原審準備程序期日亦同意其
    等證據能力（見原審卷第45頁），復於本院審判期日中經合
    法傳喚無正當理由未到庭，而未對證據能力聲明異議，經本
    院審酌本案證據資料作成時之情況，核無違法取證或其他瑕
    疵，證明力亦無明顯過低之情形，認為以之作為證據為適當
    ，依刑事訴訟法第159條之5規定，自均得作為證據。
二、至於非供述證據部分，檢察官及被告之辯護人於本院準備程
    序期日及審判期日均同意其等證據能力（見本院卷第94至96
    、131至132頁），被告於原審準備程序期日亦同意其等證據
    能力（見原審卷第45頁），復均查無違反法定程序取得或其
    他不得作為證據之情形，且經本院於審判期日提示予檢察官
    及被告之辯護人而為合法調查，應認均有證據能力。　　
貳、實體部分：
一、認定犯罪事實所憑之證據及理由
  ㈠上揭犯罪事實，業據被告於原審審理時坦承不諱（見原審卷
    第146頁），核與證人即告訴人劉京武於警詢、偵查及原審
    審理時指訴情節大致相符（見偵卷第11至13、41、52頁正反
    面；原審卷第129至138頁），復經證人王裕豪、莊志普於警
    詢及偵查中證述屬實（見偵卷第5至6、9至10、43至44頁）
    ，並有警員偵查報告、車輛詳細資料報表、竹東分局扣押筆
    錄、扣押物品目錄表、臺北榮民總醫院新竹分院（下稱新竹
    分院）診斷證明書、新竹分院109年6月8日北總竹醫字第109
    0000784號函及其檢附該院病歷摘要、急診轉住院病歷摘要
    、出院病歷摘要、新竹分院109年11月2日北總竹醫字第1090
    001681號函及其檢附該院急診轉住院病歷摘要、護理部護理
    記錄、出院病歷摘要、照片、監視器錄影檔案畫面翻拍照片
    及西瓜刀照片等件附卷可稽（見偵卷第4、15至18、20至21
    、31、56至61頁；原審卷第55至72頁），且有西瓜刀1把扣
    案可資佐證，足認被告前開任意性自白核與事實相符，堪以
    採信。
　㈡公訴意旨雖認告訴人所受之上開傷勢已達重傷害之程度，就
    告訴人所受傷勢是否已達刑法重傷害程度，說明如下：
    ⒈按稱重傷者，謂下列傷害：四、毀敗或嚴重減損一肢以上
      之機能，刑法第10條第4項第4款定有明文。次按刑法第10
      條第4項第4款所定毀敗或嚴重減損一肢以上機能之重傷害
      ，係指一肢以上之機能完全喪失，或雖未喪失，但已有嚴
      重減損之情形，而其情形，並不以驗斷時之狀況如何為標
      準，如經過相當之診治，而能回復原狀，或雖不能回復原
      狀而只減衰，但未達嚴重減損其機能之程度者，仍不得謂
      為該款之重傷（最高法院98年度台上字第4233號判決意旨
      參照）。又按刑法第10條第4項第6款所謂「其他於身體或
      健康，有重大不治或難治之傷害」，係指除去同項第1款
      至第5款之傷害，而於身體或健康傷害重大，且不能治療
      或難於治療者而言（最高法院109年度台上字第3946號判
      決意旨參照），自不包括毀敗一肢以上之機能在內。是以
      刑法第10條第4項第4款所稱之肢體機能重傷害，必以其肢
      體機能完全喪失或嚴重減損為要件，且不能再援引同項第
      6款之其他重大不治或難治之傷害認定甚明。而前開「嚴
      重減損」，亦應指其肢體機能之降低，已達於接近完全喪
      失，而達顯著障礙之程度，始足當之。
    ⒉經查，告訴人於案發當日就診接受手術，術中發現其左手
      第二、三、四指屈指肌腱斷裂、左手第二指指神經斷裂，
      且左手第二指指神經受創嚴重無法修補，其肌腱斷裂經修
      補後，接受復健可逐漸恢復基本運動功能，至於無法修補
      之指神經斷裂，會造成患部永久麻木及感覺異常，致使手
      部精細動作無法操作等情，有新竹分院109年6月8日北總
      竹醫字第1090000784號函及其檢附該院急診轉住院病歷摘
      要1份附卷可參（見偵卷第57頁），是告訴人所受肌腱斷
      裂傷害部分，如經適當復健，非無可能改善而回復，揆諸
      前揭說明，自難認已達刑法重傷害之程度。又告訴人左手
      第二指指神經斷裂因無法修補，造成該部位永久麻木及感
      覺異常，固然受有永久傷害，惟僅造成左手部分機能受損
      ；參以告訴人於原審審理時自承：伊左手尚能打字，但速
      度較慢，因為有幾隻手指比較不靈活等語明確（見原審卷
      第108頁），足見告訴人所受之傷害雖致使其手部精細動
      作無法操作，惟對其基本日常生活影響尚屬有限，堪認其
      左手之功能應未達毀敗或嚴重減損之情形，難謂已達刑法
      重傷害之程度。是公訴意旨認告訴人所受之傷害已達重傷
      害程度等語，容有誤會，併此敘明。
  ㈢綜上所述，本案事證明確，被告前揭傷害犯行，堪予認定，
    應予依法論科。
二、論罪：
    核被告所為，係犯刑法第277條第1項之傷害罪。公訴意旨認
    被告所為，係犯刑法第277條第2項後段之傷害致重傷罪云云
    ，容有未洽，惟其基本社會事實同一，並經原審踐行告知程
    序後，予以檢察官、被告及其辯護人辯論（見原審卷第146
    頁），業已保障被告之防禦權，爰依法變更起訴法條。
三、上訴駁回之理由：
  ㈠原審審理結果，認被告上開犯行罪證明確，審酌被告前無任
    何犯罪科刑之前案紀錄，素行良好，其與告訴人素不相識，
    僅因偶發用路糾紛與告訴人發生爭執，竟不知自我克制情緒
    ，公然在馬路上與告訴人互毆，甚至持危險性甚高之西瓜刀
    衝向告訴人，致告訴人為防禦而受有前述傷害，所為實屬不
    該，惟念其於原審法院本案言詞辯論終結前終能坦承犯行，
    另其雖個性衝動，但尚知節制，否則告訴人所受傷害必然更
    加嚴重，及於原審審理時雖表示願賠償告訴人新臺幣（下同
    ）20萬元，惟因雙方對賠償金額認知差距過大而無法達成和
    解之犯後態度，兼衡被告自述國中畢業之教育智識程度，現
    從事木工工作，每月收入約3至4萬元，未婚、無子女、需扶
    養家人之生活狀況，暨其犯罪之動機、目的、手段及告訴人
    所受傷勢程度非輕等一切情狀，量處有期徒刑6月，並諭知
    易科罰金之折算標準；並就沒收部分說明：扣案之西瓜刀1
    把係被告所有，且為本案傷害犯行所用之物，業據被告於偵
    查中供承不諱，自屬供本案犯罪所用之物，爰依刑法第38條
    第2項前段之規定，宣告沒收之，經核其認事、用法並無違
    法或不當，量刑及沒收亦稱妥適，應予維持。
  ㈡檢察官上訴意旨略以：
    ⒈西瓜刀之鋒利程度，為公眾所週知之事實，且被告係在其
      友人與告訴人發生肢體衝突後，始拿出該西瓜刀，其對於
      該西瓜刀之鋒利程度及對人體具有相當之威脅性，非無認
      識，否則豈會在徒手鬥毆時，起出該西瓜刀作為反制、威
      嚇之工具。是以，被告對於其所持之西瓜刀，對人體有強
      大殺傷力，若持以朝向告訴人四肢揮砍，可能造成告訴人
      四肢毀敗或嚴重減損機能，應有所預見。再者，被告所持
      之西瓜刀為十分鋒利之刀刃，既為常情所肯認之事實，倘
      持以接近他人，而他人可能因抵擋或奪刀，肇致他人受有
      重大不治或難治之重傷結果，亦應有所認識，詎其猶仍持
      西瓜刀接近告訴人，嗣告訴人業因抵擋、奪刀而受傷後，
      仍持續與告訴人拉扯，不願放開該西瓜刀，堪認其非單純
      持刀嚇阻而已。衡以人體手部遍佈神經、肌腱組織，若經
      任何利器傷害，足以毀敗或嚴重減損該肢體機能之重傷害
      結果，此乃吾人日常生活經驗體察知悉之事，被告於行為
      時係智識思慮俱屬正常之成年人，則依其生活工作經驗與
      智識，對此應有認識，然被告竟仍持該西瓜刀對告訴人造
      成傷害，是被告就對於將造成告訴人肢體機能毀敗、嚴重
      減損之重傷害結果一節，無法推說不知。其次，案發當日
      在場之其他人均為徒手互毆，並無持有刀械或兇器等情，
      而被告目的如僅為嚇阻告訴人，並不需持該西瓜刀接近告
      訴人並與告訴人拉扯該西瓜刀，是被告所為，非如其所辯
      ，目的僅係嚇阻告訴人而已。另參以告訴人左手之受傷狀
      況，該處受創甚深，亦可彰顯被告下手拉扯該西瓜刀之力
      道猛烈，益徵被告顯有縱告訴人受有一肢之重傷害，亦不
      違背其本意之不確定故意甚明。是被告所為，係犯刑法第
      278條第3項、第1項之重傷害未遂罪，而原判決僅認被告
      係犯刑法第277條第1項之傷害罪，容有未洽，應撤銷改判
      云云。
    ⒉衡諸被告在公眾往來之路口，公然持西瓜刀傷害告訴人，
      造成告訴人之指神經斷裂而無法修補、將永久麻木及感覺
      異常，手部亦無法操作精細動作，其惡性難謂非重大，且
      於犯後未積極與告訴人達成和解，犯後態度非佳，然原判
      決仍僅量處被告有期徒刑6月，洵屬過輕，難認符合比例
      原則、平等原則、罪刑相當原則，非無可議之處，自屬無
      以維持。
    ⒊綜上所述，原判決認事用法及量刑，均有未洽，請將原判
      決撤銷，更為適當合法之判決。
  ㈢經查：
    ⒈按使人受重傷未遂與普通傷害之區別，應以加害時有無致
      人重傷之故意為斷，至於被害人受傷之部位以及加害人所
      用之兇器，有時雖可藉為認定有無重傷故意之心證，究不
      能據為絕對之標準（最高法院55年度台上字第1703號判例
      意旨參照）。據此，行為人於行為當時，主觀上是否有重
      傷害之故意，除應斟酌其使用之兇器種類、攻擊之部位、
      行為時之態度、表示外，尚應深入觀察行為人與被害人之
      關係、衝突之起因、行為當時所受之剌激、下手力量輕重
      ，被害人受傷之情形及行為事後之態度等各項因素綜合予
      以研析。若行為人犯罪之初，僅有傷害人之故意，自不得
      僅因行為人使用之兇器或攻擊之位置係屬人體要害，因而
      致被害人受有重傷之外觀，即遽論以使人受重傷之罪名。
      次按刑法上之故意，分直接故意（確定故意）與間接故意
      （不確定故意），行為人對於構成犯罪之事實，明知並有
      意使其發生者，為直接故意；行為人對於構成犯罪之事實
      ，預見其發生而其發生並不違背其本意者，為間接故意。
      如行為人下手加害時，主觀上對於重傷害結果明知並故意
      使其發生，抑或客觀上有預見重傷害結果發生之可能，主
      觀上亦有預見，而其結果又不違背其本意，有重傷害之直
      接故意或間接故意者，始屬同法第278條第1項之使人受重
      傷罪範圍。
　　⒉查被告於警詢時供稱：伊和王裕豪乘坐由莊志普駕駛之428
      6-U自小客車，於109年2月27日9時，伊等沿東寧路右轉中
      正路時，伊等有看到告訴人站在轉角，伊等有互相看了一
      眼，伊等便右轉中正路要去工地工作，後來伊等想起來伊
      等忘記買飲料，便迴轉回到中正南路與東寧路口停等紅燈
      ，於停等紅燈時，告訴人便走過來靠著伊等駕駛座方向問
      說伊等剛剛在看什麼？伊便回對方說「你現在是在不爽嗎
      」，伊便從副駕駛座下車，要對方到一旁全家便利商店門
      口理論，後來對方就撞伊，伊等便打了起來，之後莊志普
      就將車輛停放到全家超商竹東致東店前，並和後座王裕豪
      一同下車毆打對方，對方也有打伊的朋友王裕豪及莊志普
      ，伊見狀便想起來伊的車上的副駕駛座置物箱平時有放置
      1把用來防身的西瓜刀，伊便回到車上拿取打算嚇阻對方
      ，伊將西瓜刀拿到對方面前時，對方可能以為伊要攻擊他
      ，他便主動用左手抓握西瓜刀刀刃處，後剛好在拉扯之下
      ，告訴人跌倒，他抓握的左手便劃過西瓜刀割傷，他便自
      己站起來走進一旁的全家超商，伊等也上車沿東寧路往竹
      東市區方向離去等語（見偵卷第7頁反面至8頁），核與證
      人王裕豪於警詢時證稱：當時莊志普駕駛4286-U自小客車
      搭載伊和被告，於109年2月27日9時，伊等沿東寧路右轉
      中正路時，伊等有看到告訴人站在轉角，伊等有互相看了
      一眼，伊等便右轉中正路要去工地工作，後來伊等想起來
      伊等忘記買飲料，便迴轉回到中正南路與東寧路口停等紅
      燈，於停等紅燈時，告訴人便走過來靠著伊等駕駛座方向
      問說伊等剛剛在看什麼？副駕駛座的被告便回對方說「你
      現在是在不爽嗎」，被告便從副駕駛座下車，要對方到一
      旁全家便利商店門口理論，莊志普便將車輛開到全家超商
      竹東致東店前停放後，便與伊一同下車上前，伊等便打了
      起來，過程中被告回到車上拿取1把西瓜刀，打算要嚇阻
      對方，在扭打過程中，告訴人疑似要抵擋，便自己抓握刀
      刃，就發現告訴人已經被西瓜刀劃傷左手虎口，他便自己
      站起來走進一旁的全家超商，伊等也上車沿東寧路往竹東
      市區方向離去等語相符（見偵卷第5頁反面至6頁），又告
      訴人於警詢時亦指稱：約於109年2月27日9時許，有1輛車
      子於中正南路口停等紅燈，伊以為該車是伊朋友所駕駛之
      車輛，伊便上前攀談，後來發現不是伊朋友，對方便駛離
      現場，後又於109年2月27日9時14分許，對方又駕駛該自
      小客車開回該路口停等紅燈，伊要過馬路時，對方便叫伊
      過去，伊便上前至該車駕駛座旁，該車駕駛跟伊說伊沒有
      走斑馬線，而副駕駛座一直在一旁叫囂，並叫伊到一旁的
      全家超商竹東致東店，後對方車上3人便下車毆打伊等語
      （見偵卷第11頁反面），足徵被告與告訴人彼此間並無深
      仇大恨，僅係路上偶遇發生口角，而臨時起意持西瓜刀攻
      擊告訴人，被告顯無因上揭事由而自始有使告訴人重傷之
      故意，亦難認有何即使使告訴人重傷亦不違背其本意之重
      傷故意。
　　⒊告訴人於警詢時固指稱：對方車上3人便下車毆打伊，其中
      1人還跑回該車輛副駕駛座，拿取1把小刀，並向伊砍來，
      伊見狀便用手阻擋，但伊阻擋不及，砍傷伊左手的虎口，
      伊便倒地，對方見狀還想上前攻擊伊，伊便大喊夠了，對
      方駕車沿東寧路往竹東市區方向逃離，伊便進入超商請店
      員幫伊叫救護車送醫等語（見偵卷第11頁反面）；復於偵
      查中指稱：他們是先徒手打伊，其中1人到車上拿刀，然
      後就往伊身上砍，伊用手擋被砍到，拿刀的人是被告等語
      （見偵卷第41頁）；惟於原審審理中改證稱：伊看到被告
      拿著1把西瓜刀往伊胸口的方向刺過來，因為伊被架著，
      伊只能盡量騰出1隻左手去格擋，伊當時是要去擋西瓜刀
      ，但是因為沒有經驗，伊就去握，握著鋒利的地方是對著
      伊的左手虎口，當時對方沒有把手放開，後來伊後面的那
      個人好像突然重心不穩，因為伊被他拉著，伊跟伊後面的
      人就一起往後倒，伊的血灑在地上一大灘，他們突然嚇到
      ，伊說夠了，他們3人就停下來，沒有再動手，然後揚長
      而去。伊握著刀子的時候，被很多人拉扯，伊不知道刀子
      有沒有動，但是一定很用力，因為伊中指骨頭已經有裂痕
      。伊左手的兩道傷口都是抓西瓜刀造成的等語（見原審卷
      第130至136頁），顯見被告雖有持西瓜刀朝向告訴人方向
      ，然並無「砍」殺告訴人之行止，告訴人係因主動抓握前
      開西瓜刀，因而受有傷害，且被告對於告訴人左手虎口受
      傷乙節亦感到驚嚇，則被告是否確有檢察官所稱使告訴人
      重傷之故意或不確定故意，顯屬有疑。
　　⒋又西瓜刀堅硬而鋒利，雖為公眾所週知之事實，若被告有
      重傷告訴人之故意或不確定故意，其於手持西瓜刀之際，
      大可盡皆攻擊告訴人之四肢或身體重要器官，然被告並未
      如此而為；且依告訴人前開所述，被告於告訴人手抓握西
      瓜刀後，亦無再用力抽取西瓜刀或揮砍告訴人等行為，可
      見被告僅是基於一時氣憤、欲教訓告訴人而持西瓜刀朝向
      告訴人，益徵被告主觀上要無致人重傷或即使致人重傷亦
      不違背其本意之重傷故意。
　　⒌再者，告訴人雖因以其左手抓住西瓜刀以防禦被告之攻擊
      ，而受有左手第二、三、四指屈指深肌、屈指淺肌腱斷裂
      （共六條肌腱斷裂）、第二指指神經斷裂之傷害，業如前
      述，然本院尚難由告訴人所受傷勢情形遽認被告主觀上確
      有使人重傷之故意或不確定故意。從而，被告雖有傷害告
      訴人之行為，惟依現存客觀情況判斷，實難認被告主觀上
      係基於使人重傷之故意或不確定故意為之。是檢察官認被
      告係基於使人重傷之故意或不確定故意為上開行為，容有
      誤會。
　　⒍綜上所述，本件依檢察官所提出之證據方法，尚不足以證
      明被告確有使人重傷未遂之犯行，仍有合理之可疑，依「
      罪證有疑，利於被告」原則，應採有利於被告之認定，即
      被告係傷害告訴人，檢察官上訴意旨就此部分所認，容有
      違誤，尚非可採。
　　⒎另按量刑係法院就繫屬個案犯罪之整體評價，為事實審法
      院得依職權自由裁量之事項，量刑判斷當否之準據，應就
      判決之整體觀察為綜合考量，並應受比例原則等法則之拘
      束，非可恣意為之，致礙其公平正義之維護，必須兼顧一
      般預防之普遍適應性與具體個案特別預防之妥當性，始稱
      相當。苟已斟酌刑法第57條各款所列情狀，而未逾越法定
      刑度，如無偏執一端，致有明顯失出失入之恣意為之情形
      ，上級審法院即不得單就量刑部分遽指為不當或違法（最
      高法院100年度台上字第5301號判決意旨參照）。查原審
      於量刑時已詳予審酌刑法第57條各款及前開所列情狀，予
      以綜合考量，就被告所犯傷害犯行判處有期徒刑6月，就
      刑罰裁量職權之行使，既未逾越法律所規定之範圍，亦無
      濫用權限之情形，難遽謂原判決就此部分之量刑有何不當
      ，縱與檢察官主觀上之期待有所落差，仍難指其量刑有何
      不當或違法。是檢察官此部分上訴，亦無理由，應予駁回
      。　
四、本案110年9月29日審判程序傳票，於110年9月7日送達至被
    告位在新北市○○區○○路0段00巷0弄00號4樓住處，因未獲會
    晤本人，亦無受領文書之同居人或受僱人，經郵務機關寄存
    送達於其住處所在之新北市政府警察局土城分局金城派出所
    ，並作送達通知書2份，1份黏貼於應受送達人住所門首，另
    1份置於該送達處所信箱或其他適當位置，以為送達等情，
    有本院送達證書1份在卷可參（見本院卷第105頁），其經合
    法傳喚，無正當之理由不到庭，爰不待其陳述，逕行判決。
據上論斷，應依刑事訴訟法第368條、第371條，判決如主文。
本案經檢察官周文如提起公訴，檢察官翁旭輝提起上訴，檢察官
陳正芬到庭執行職務。 
中　　華　　民　　國　　110 　年　　10　　月　　20　　日
                  刑事第二十三庭審判長法  官  許永煌
                                      法  官  黃美文
                                      法  官  雷淑雯
以上正本證明與原本無異。
如不服本判決應於收受本判決後20日內向本院提出上訴書狀，上
訴書狀應敘述具體理由。上訴書狀未敘述上訴理由者，應於上訴
期間屆滿後20日內補提理由書狀於本院(均須按他造當事人之人
數附繕本)「切勿逕送上級法院」。告訴人或被害人如對於本判
決不服者，應具備理由請求檢察官上訴，其上訴期間之計算係以
檢察官收受判決正本之日期為準。
                                      書記官  林立柏
中　　華　　民　　國　　110 　年　　10　　月　　28　　日
附錄本案論罪科刑法條全文：
中華民國刑法第277條第1項
傷害人之身體或健康者，處五年以下有期徒刑、拘役或五十萬元
以下罰金。
犯前項之罪，因而致人於死者，處無期徒刑或七年以上有期徒刑
；致重傷者，處三年以上十年以下有期徒刑。